臺灣高等法院刑事判決
110年度交上易字第328號
上  訴  人  臺灣新北地方檢察署檢察官
上  訴  人  
即  被  告  陳彥儒


上列上訴人因被告過失傷害案件，不服臺灣新北地方法院109年
度審交易字第1319號，中華民國110年10月7日第一審判決（起訴
案號：臺灣新北地方檢察署109年度偵字第18807號），提起上訴
，本院判決如下：
    主  文
上訴駁回。
    犯罪事實
一、陳彥儒於民國109年1月21日中午12時47分許，騎乘車號000-
    0000號普通重型機車，沿新北市三重區環河北路往龍門路（
    由西往東）方向行駛，行至新北市三重區環河北路、高速公
    路下方之三岔路口，本應注意行駛至設有號誌管制之路口，
    應依號誌指示行駛，並隨時採取必要之安全措施，且依當時
    天晴、日間自然光線、柏油路面乾燥、無缺陷、道路無障礙
    物、視距良好等情狀，並無不能注意之情事，竟疏未依號誌
    管制逕自闖紅燈直行，適同向之陳進宏（所涉過失傷害部分
    ，另經檢察官為不起訴處分)騎乘車號000-000號普通重型機
    車，先停在右側前方路邊、等候二段式左轉，見環河北路之
    交通號誌為紅燈，騎車由南往北方向、欲左轉環河北路往蘆
    洲方向行駛，2車因閃避不及而發生碰撞，陳進宏人車倒地
    ，致受有左第四指外傷性截肢、左小腿多處裂傷（3x1x0.5
    公分，5x3x1公分，1x0.5x0.5公分，4x0.5x0.5公分）等傷
    害。陳彥儒於肇事後，在有偵查犯罪職權之公務員或機關知
    悉其犯行前，即向據報前往醫院處理之警員承認肇事，並接
    受裁判。
二、案經陳進宏訴由新北市政府警察局三重分局報告臺灣新北地
    方檢察署檢察官偵查起訴。 
    理  由
壹、證據能力部分：
一、按被告以外之人於審判外之言詞或書面陳述，除法律有規定
    者外，不得作為證據。另按被告以外之人於審判外之陳述，
    雖不符合同法第159條之1至第159條之4之規定，然經當事人
    於審判程序同意作為證據，法院審酌該言詞陳述或書面陳述
    作成時之情況，認為適當者，亦得為證據。當事人、代理人
    或辯護人於法院調查證據時，知有第159條第1項不得為證據
    之情形，而未於言詞辯論終結前聲明異議者，視為有前項同
    意，刑事訴訟法第159條第1項、第159條之5分別定有明文。
    該條立法意旨在於傳聞證據未經當事人之反對詰問予以核實
    ，原則上先予排除，惟若當事人已放棄反對詰問權，於審判
    程序中表明同意該等傳聞證據可作為證據；或於言詞辯論終
    結前未聲明異議，基於尊重當事人對傳聞證據之處分權，及
    證據資料愈豐富，愈有助於真實發見之理念，且強化言詞辯
    論主義，使訴訟程序得以順暢進行，上開傳聞證據亦均具有
    證據能力。查本件被告以外之人於審判外之言詞或書面陳述
    屬傳聞證據部分，檢察官、被告於本院準備程序中並未爭執
    證據能力，且迄於言詞辯論終結前亦未聲明異議，復本院認
    其作成之情形並無不當情形，經審酌後認為適當，均應認於
    本案有證據能力。
二、另本件認定事實引用之卷內其餘非供述證據部分，與本案均
    有關連性，亦無證據證明係實施刑事訴訟程序之公務員以不
    法方式所取得，依刑事訴訟法第158條之4之反面解釋，當有
    證據能力，復於本院審理時，提示並告以要旨，使檢察官、
    被告充分表示意見，自得為證據使用。
貳、本院之判斷
一、認定犯罪事實所憑證據及認定之理由
  ㈠上訴人即被告陳彥儒於犯罪事實一所載時、地騎車闖紅燈，
    與告訴人陳進宏騎乘之機車發生車禍，告訴人倒地受傷等事
    實，業據告訴人於警詢、偵訊及本院指訴歷歷（見新北檢10
    9年度偵字第18807號卷《下稱偵18807卷》第7至8、9、10至11
    、60至62頁，本院卷第61、83頁）。並有告訴人陳進宏之馬
    偕紀念醫院乙種診斷證明書（見偵18807卷第12頁）；監視
    器、行車紀錄器翻拍照片7張（見偵18807卷第17頁）；道路
    交通事故現場圖、草圖及道路交通事故調查報告表㈠、㈡（見
    偵18807卷第20至23頁）；新北市政府警察局三重交通分隊
    道路交通事故談話紀錄3份（見偵18807卷第24至26頁）；新
    北市政府警察局三重分局交通分隊道路交通事故照片12張（
    見偵18807卷第27至32頁）；新北市政府警察局舉發違反道
    路交通管理事件通知單（見偵18807卷第36至37頁）；中華
    電信證號查詢機車駕駛人資料（見偵18807卷第39至41頁）
    ；車輛詳細資料報表（見偵18807卷第42至44頁）附卷可稽
    。
　㈡按「駕駛人駕駛汽車，除應遵守道路交通標誌、標線、號誌
    之指示」，道路交通安全規則第90條第1項前段定有明文。
    查，被告於犯罪事實一所載時、地，騎乘機車通過本案三岔
    路口，本負有上開注意義務，且依當時天晴、日間自然光線
    、柏油路面乾燥、無缺陷、道路無障礙物，視距良好等情狀
    ，客觀上並無不能注意之情事，被告仍闖紅燈穿越本案三岔
    路口，已停在右側前方路邊、由南往北方向、等候左轉之告
    訴人騎車前行，2車發生碰撞，致告訴人倒地受傷，被告自
    有過失行為，此經新北市政府車輛行車事故鑑定會鑑定結果
    、新北市車輛行車事故鑑定覆議會鑑定覆議結果，均為相同
    之認定（見偵18807卷第68至70頁，原審卷第71至72頁）。
    此外，本件告訴人受傷確因被告之過失所致，是被告之過失
    行為與告訴人之傷害結果間，具有相當因果關係。
　㈢另據被告於警詢、偵訊及原審、本院均坦承犯行（見偵18807
    卷第5至6、63至64頁，原審卷第38、62、118、124頁，本院
    卷第58、82頁），是認被告之任意性自白與事實相符，堪足
    採認為真實。
  ㈣綜上所述，本件事證已臻明確，被告上開犯行，堪予認定，
    自應依法論科。
二、論罪
  ㈠核被告所為，係犯刑法第284條前段之過失傷害罪。
　㈡被告騎車肇事後，在有偵查權限之警察機關尚不知何人為肇
    事者前，向據報前往醫院處理之員警坦承肇事，而自首並接
    受裁判，有道路交通事故肇事人自首情形記（紀）錄表1紙
    附卷可佐（見偵18807卷第34頁），符合自首要件，依刑法
    第62條前段規定，減輕其刑。
參、駁回上訴之理由
一、原審認被告過失傷害犯行，事證明確，適用刑法第284條前
    段、第41條第1項前段之規定，審酌被告之過失程度、告訴
    人所受傷害之情形，以及被告已賠償告訴人車損及醫療費用
    ，告訴人要求賠償新臺幣（下同）30萬元致尚未與告訴人達
    成和解等一切情狀，量處有期徒刑3月，並諭知以1,000元折
    算1日之易科罰金折算標準。經核原判決認事、用法並無違
    法或不當，業已斟酌刑法第57條各款所列情狀，量刑之宣告
    亦稱妥適，而未逾越法定刑度，符合比例原則，原判決應予
    維持。
二、被告上訴意旨略以：告訴人於案發地點違規迴轉，亦為車禍
    之肇事原因；且路邊之車號0000-00號自小貨車違規路邊停
    車，與本件車禍間具有因果關係，法院應進行調查認定云云
    。經查：
　  ⒈林東盛所駕駛之車號0000-00號自小貨車係違規停放在案發
      三岔路口之靜止車輛，在林東盛車停車後所發生之本件車
      禍，實非林東盛停車時即可得預見及預防，且一般人在與
      本件同一情形下，並非必然發生車禍之結果，尚難認林東
      盛將車輛停放在該處，與本件交通事故之發生有相當因果
      關係。
　　⒉又本件車禍經送新北市政府車輛行車事故鑑定會鑑定，鑑
      定意見認為：「一、陳彥儒駕駛普通重型機車，行經設有
      號誌管制之路口，未依號誌管制(闖紅燈)行駛，為肇事原
      因。二、陳進宏駕駛普通重型機車，無肇事因素；惟於設
      有禁止臨時停車線路口處臨時停車有違規定」等情，有新
      北市政府車輛行車事故鑑定會鑑定意見書在卷可參（見偵
      18807卷第68至70頁）。復經新北市車輛行車事故鑑定覆
      議會鑑定覆議結果，亦維持上開車輛行車事故鑑定會之鑑
      定意見等情，有新北市車輛行車事故鑑定覆議會鑑定覆議
      意見書在卷可按（見原審卷第71至72頁）。是認告訴人陳
      進宏就本件事故之發生，並無何應注意、能注意而不注意
      致生事故之過失情事。
　　⒊況且，告訴人、車號0000-00號自小貨車駕駛人林東盛涉犯
      過失傷害罪嫌，業經臺灣新北地方檢察署檢察官另為不起
      訴處分確定，被告猶執前詞提起上訴，並無理由，應予駁
      回。
三、另被告上訴意旨略以：被告之經濟能力有限，告訴人提出之
    和解金額過高，致無法和解，原審量刑過重等語。檢察官上
    訴意旨略以：告訴人因本件車禍受傷，造成生活及經濟陷於
    困境，被告為車禍之肇事原因，迄未與告訴人達成和解，原
    審量刑過輕等語，經查：
　㈠量刑係法院就繫屬個案犯罪之整體評價，為事實審法院得依
    職權自由裁量之事項，量刑判斷當否之準據，應就判決之整
    體觀察為綜合考量，並應受比例原則等法則之拘束，非可恣
    意為之，致礙其公平正義之維護，必須兼顧一般預防之普遍
    適應性與具體個案特別預防之妥當性，始稱相當。苟已斟酌
    刑法第57條各款所列情狀，而未逾越法定刑度，如無偏執一
    端，致有明顯失出失入之恣意為之情形，上級審法院即不得
    單就量刑部分遽指為不當或違法（最高法院100年度台上字
    第5301號判決意旨參照）。
　㈡查原判決於量刑時已詳予審酌刑法第57條各款及前開所列情
    狀，予以綜合考量，且就刑罰裁量職權之行使，既未逾越法
    律所規定之範圍，亦無濫用權限之情形，難遽謂原判決就此
    部分之量刑有何不當，縱與檢察官、告訴人、被告主觀上之
    期待有所落差，仍難指其量刑有何不當或違法，是被告上訴
    以原判決量刑過重、檢察官上訴以原判決量刑過重，均無理
    由，均應予駁回。
據上論斷，應依刑事訴訟法第368條，判決如主文。
本案經檢察官羅雪舫提起公訴，檢察官劉新耀提起上訴，檢察官
孫冀薇到庭執行職務。
中　　華　　民　　國　　111 　年　　3 　　月　　17　　日
              　  刑事第二十三庭審判長法　官  許永煌
　　　　　　　　　　　　　　　　　    法　官  雷淑雯
　　　　　　　　　　　　　　　　　    法　官  黃美文
以上正本證明與原本無異。
不得上訴。
                                　    書記官  彭威翔
中　　華　　民　　國　　111 　年　　3 　　月　　18　　日
 附錄：本案論罪科刑法條全文
刑法第284條：
因過失傷害人者，處1年以下有期徒刑、拘役或10萬元以下罰金
；致重傷者，處3年以下有期徒刑、拘役或30萬元以下罰金。